臺灣嘉義地方法院民事裁定　96年度家抗字第11號
抗　告　人　財政部國有財產局台灣南區辦事處嘉義分處
法定代理人　乙○○
代　理　人　甲○○
代　理　人　丙○○
相　對　人　台灣中小企業銀行股份有限公司
法定代理人　戊○○
代　理　人　丁○○
上列抗告人聲請選任被繼承人吳庭和遺產管理人事件，不服本院
於民國96年1月31日以95年度財管字第43號所為第一審裁定，提
起抗告，本院裁定如下：
    主      文
原裁定廢棄。
選任吳宏輝律師（身分證統一編號：Ｚ000000000號）
為被繼承人吳庭和之遺產管理人。
聲請及抗告費用由被繼承人吳庭和之遺產負擔。
    理      由
一、本件相對人於原審聲請意旨略以：被繼承人吳庭和（男，民
    國○○年○月○○日生，九十五年六月三十日死亡，生前住
    嘉義縣新港鄉南港村八鄰南港一八七號），其法定繼承人均
    已拋棄繼承，復無人擔任被繼承人吳庭和之遺產管理人，聲
    請人為取回擔保金，爰聲請指定被繼承人吳庭和之遺產管理
    人等語。原法院選任抗告人為被繼承人吳庭和之遺產管理人
    ，抗告人不服，提起抗告，抗告意旨略以：（一）按司法院
    七十四年十月十五日（七四）院台廳一字第○五七八六號函
    釋：「二、嗣後各地方法院受理有關無人承認繼承遺產管理
    事件時，宜參酌下列各項辦理：（二）先順序繼承人均拋棄
    繼承，... 如無法定遺產管理人者，因此類拋棄繼承事件，
    多屬遺債大於遺產，形同破產，盡量避免選任國有財產局為
    遺產管理人。本件吳庭和生前除欠繳相對人信用卡債外，尚
    有慶豐銀行股份有限公司新台幣29萬元未償貸款，且查其所
    遺座落嘉義縣新港鄉○○○段359-37號土地及其上64建號建
    物已有優先債權人合作金庫商業銀行股份有限公司設定抵押
    權，故吳庭和合法繼承人之所以拋棄繼承，乃因遺債已大於
    遺產，形同破產，故按上開司法院函示應盡量避免選任抗告
    人為遺產管理人。（三）抗告人係國有財產之管理機關，國
    庫對於無人承認繼承之遺產有期待權，若被繼承人尚有剩餘
    遺產得以歸屬國庫，則選任抗告人為遺產管理人方有實益。
    但審究本案既有遺債大於遺產之虞，而抗告人為遺產管理方
    有實益。但審究本案即有遺債大於遺產之虞，而抗告人卻仍
    須善盡管理人責任為其管理、處理及清償債務等問題，且管
    理期間所需支出亦由國庫代為墊付，其耗費人力、時間、金
    錢難以衡量，倘其遺產果不足以清償債務，將另國庫權益受
    損，更造成公器淪為私用，浪費國家資源於特定人之不公平
    現象。
    （四）又查現行法令並無已拋棄繼承之繼承人不得充任遺產
    管理人之規定，被繼承人吳庭和之繼承人對其生前之債權債
    務關係應較為清楚，且相關重要證件、產權資料及印鑑等由
    家屬保管中，足認其有協助清理遺產之能力和道義責任，故
    就適任性考量，應以繼承人之繼承人為遺產管理人最為適當
    ，亦可選定有意願又有法律專業的律師擔任之。爰請求原裁
    定廢棄，改選任被繼承人吳庭和之繼承人或有意願之律師為
    遺產管理人，抗告程序費用由相對人負擔。
二、按繼承開始時，繼承人有無不明，而無親屬會議或親屬會議
    未於一個月內選定遺產管理人者，利害關係人得聲請法院選
    任遺產管理人，又被繼承人之所有繼承人均拋棄其繼承權者
    ，準用關於無人承認繼承之規定，民法第1177條、第1178條
    第2項、第1176條第6項定有明文。又按聲請法院選任遺產管
    理人，法院有裁量權，可依職權選任適當之管理人。而選任
    遺產管理人，首在考慮其適切性，即除管理遺產須公平外，
    應以對遺產遺債情況瞭解較深者為優先選任。又於繼承人均
    拋棄其繼承權之事件，多屬遺債大於遺產，而無遺產可歸屬
    國庫之情形，故為避免國家資源不必要之耗費，致損及全民
    利益，法院就此類事件指定被繼承人之遺產管理人時，應先
    審查被繼承人之繼承人或親屬中是否有適合之人可供選任，
    於確無其他適任之人時，始得指定國有財產局為遺產管理人
    ，以符合社會公平原則。
三、經查，有關被繼承人吳庭和遺產管理人之人選：
（一）遺產管理人之職務在於編製遺產清冊、為保存遺產必要之
      處置、清償債權或交付遺贈物及遺產之移交等事務，當須
      對被繼承人吳庭和之遺產及遺債事務有相當瞭解，而財政
      部國有財產局臺灣南區辦事處既為公務機關，對於被繼承
      人吳庭和之遺產及負債狀況所知應屬有限。此外，財政部
      國有財產局臺灣南區辦事處為公務機關，依國有財產法之
      規定綜理國有財產事務，執行事務所需預算為全國人民納
      稅所得，若顯無遺產可歸屬國庫，自不宜選任財政部國有
      財產局臺灣南區辦事處為遺產管理人，以避免其代管私人
      遺產之管理費用無法由被繼承人吳庭和之遺產歸墊，導致
      利用全民資源負擔個人私務之支出，實不符社會公平原則
      。故財政部國有財產局臺灣南區辦事處顯不適宜擔任被繼
      承人吳庭和之遺產管理人。
（二）吳宏輝律師現為執業律師，有意願擔任本件被繼承人吳庭
      和之遺產管理人，並出且同意書一份在卷可證。故律師當
      較公務機關更具適切擔任本件遺產管理人之資格及能力。
      爰選任吳宏輝律師擔任被繼承人吳庭和之遺產管理人，並
      為無人承認繼承之公示催告。
四、據上論結，本件抗告為有理由，爰裁定如主文。
中　　華　　民　　國　　96　　年　　5 　　月　　31　　日
                  家事法庭    審判長法官　 林世芬
                                    法官   陳正昇
                                    法官   柯月美
上正本係照原本作成。
如不服本裁定應於裁定送達後十日內，依非訟事件法第45條「非
以適用法規顯有錯誤為理由，不得再抗告」之規定向本院提出抗
告理由狀。
中　　華　　民　　國　　96　　年　　5 　　月　　31　　日
                                   書記官  孫靜芳
